【裁判字號】    98,交聲,3798
【裁判日期】    981029
【裁判案由】    聲明異議
【裁判全文】
臺灣臺中地方法院交通事件裁定        98年度交聲字第3798號
原處分機關  交通部公路總局臺中區監理所
異  議  人
即受處分人  甲○○
上列受處分人因違反道路交通管理處罰條例案件，對於交通部公
路總局臺中區監理所民國98年8 月17日所為之處分（原處分案號
：中監違字第裁60-Z00000000號裁決書），聲明異議，本院裁定
如下：
    主  文
異議駁回。
    理  由
一、原處分意旨略以：受處分人即異議人甲○○（下簡稱受處分
    人）於民國98年2 月19日晚間10時56分許駕駛車牌號碼NJ-9
    913 號自用小客車，行經國道1 號高速公路南下117 公里處
    ，為內政部警政署國道公路警察局第二警察隊攔停舉發「汽
    車行駛於高速公路上汽車前座乘客未繫安全帶」之違規，通
    知受處分人應於98年3 月6 日前到案，因受處分人未於期限
    內到案，並經原處分機關依道路交通管理處罰條例第31條第
    2 項規定，裁處受處分人罰鍰新臺幣（下同）6,000 元，於
    法應無不合等語。
二、聲明異議意旨略以：伊於2 月19日行經國道一號造橋收費站
    ，皮包掉落於副駕駛座地板，欲撿拾故才解開安全帶，因而
    被攔檢舉發「未繫安全帶」，伊認為員警看見時伊停車繳費
    ，不能代表伊行駛於國道上皆未繫安全帶，且伊並非故意不
    繫，而是因為要撿皮包繳費，故希望可以准予免罰，為此聲
    明異議，請求撤銷原處分等語。
三、按汽車行駛於高速公路，駕駛人或前座乘客未繫安全帶者，
    處駕駛人3,000 元以上6,000 元以下罰鍰，道路交通管理處
    罰條例第31條第2 項定有明文。
四、本件受處分人固不否認於前揭時、地，駕駛NJ-9913 號自小
    客車，為警攔停舉發等情事，然辯稱：係為暫時揀取掉落之
    皮包以便繳費云云。經查：
  (一)受處分人上開違規事實，業據證人即本件舉發員警鐘詩幸於
    本院調查時具結證稱：「（問：舉發地點、舉發經過？）當
    時我和另一位警員楊三億在收費亭後面一點點執行勤務，看
    見受處分人尚未進站前就未繫安全帶，當時受處分人在做正
    常駕駛行為，我很確定，我與楊三億同時看到，因我們兩個
    人同時站在收費站攔停車輛。」、「（問：舉發時間是晚上
    10點56分？依當時視線是否可以看的清楚駕駛有無繫安全帶
    ？）是的。收費站會加強燈光設置，所以當時雖然已晚，但
    視線上沒有障礙，確實可以看到車內駕駛有無繫安全帶。」
    等語綦詳（見本院98年10月26日訊問筆錄第1 至2 頁）。衡
    諸證人對於受處分人違規情形、攔停等情節，均能詳細描述
    ，且當時為燈光明亮、視線良好，舉發警員又為受專業訓練
    之交通警察，對於汽車駕駛人之駕駛行為，自有較諸常人更
    精密之觀察，而受處分人亦自承其被舉發時間未繫安全帶等
    情，益徵其證詞確屬可信。衡情執勤警員與本件受處分人素
    不相識，亦無任何嫌隙恩怨可言，當無故意設詞誣攀之理，
    亦無捏造事實構陷受處分人之必要，況員警執行公務本身受
    行政懲處責任之監督，到庭具結作證更以刑罰擔保其真實性
    ，殊無甘冒行政懲處及刑法偽證罪責任，而刻意誣陷受處分
    人之必要，且依本案卷證並無任何積極證據足以證明舉發員
    警所為之舉發有何不當或違法之處。據此，本院自得以證人
    可信之證詞據為認定本件違規事實之依據，足認受處分人有
    於上開時、地，未繫安全帶之違規事實甚為明確。
  (二)受處分人雖以前詞置辯，惟按道路交通管理處罰條例第31條
    第2 項之所以要求小客車其駕駛人及前座乘客在汽車行駛於
    高速公路時繫上安全帶，其立法意旨無非乃小客車其體積較
    小，且在道路行駛速度較快，如萬一有事故發生，駕駛人及
    前座乘客因繫有安全帶，將使駕駛人或前座乘客能得到較為
    安全之保護，而使傷害減到最低，是為貫徹法文之立法意旨
    ，駕駛人及前座乘客於行車時均應繫妥安全帶之規定，並無
    例外之規定，受處分人自不得以行經收費站時欲行繳費，欲
    拾取掉落皮包繳交通行費即將安全帶鬆開為由而免責。況受
    處分人既行經高速公路，即有應行繳交通行費之預見，自當
    於行車上路前將回數票或現金置於駕駛座隨手可得且穩妥之
    區域內，若趨近收費站，因仍屬行車中，任意鬆開安全帶亦
    容易導致危險。是受處分人上開所辯，尚無所據，委不足採
    。
五、綜上所述，本件受處分人確有駕駛前揭車輛行駛於高速公路
    未繫安全帶之違規事實，從而，原處分機關依違反道路交通
    管理處罰條例第31條第2 項及違反道路交通管理事件統一裁
    罰基準表之規定，裁處受處分人罰鍰6,000 元，核無違誤，
    本件受處分人聲明異議為無理由，應予駁回。
據上論斷，應依道路交通管理處罰條例第87條第2 項，道路交通
案件處理辦法第19條，裁定如主文。
中    華    民    國    98    年    10    月    29    日
                  交通法庭   法  官  簡婉倫
以上正本證明與原本無異。
如不服本裁定，應於裁定送達後 5日內向本院提出抗告狀（須附
繕本）。
                             書記官  劉易柔
中    華    民    國    98    年    10    月    29    日


司法院資訊處製作；財團法人民間司法改革基金會備份。
